【裁判字號】    99,上易,82
【裁判日期】    990413
【裁判案由】    清償債務
【裁判全文】
臺灣高等法院臺中分院民事判決          99年度上易字第82號
上  訴  人  甲○○
被 上訴 人  丙○○
訴訟代理人  乙○○
上列當事人間請求清償債務事件，上訴人不服台灣彰化地方法院
98年度訴字第773號98年11月24日第一審判決，提起上訴，本院
於民國99年3月30日言詞辯論終結，判決如下：
    主  文
上訴駁回。
第二審訴訟費用由上訴人負擔。
    事實及理由
一上訴人主張：被上訴人於民國88年1月間，委託上訴人向訴外
  人李明哲、周福慶、蔣錦家、林世廷、張得中、李坤成等6人
  催收貨款，兩造口頭約定如上訴人催討取得貨款，便給付上訴
  人所受款項之4成佣金。嗣上訴人向周福慶催收貨款，周福慶
  之妻林秀玲遂於88年6月15日將其所有之房地以新台幣（下同
  ）339萬元出賣予被上訴人，且以被上訴人之184萬元債權作為
  買受上開房地之定金，上訴人並代理被上訴人與林秀玲簽立買
  賣契約，是上訴人此部分應取得4成佣金73萬6000元，加計上
  訴人於88年11月3日代理被上訴人繳納林秀玲所出賣房地之大
  廈管理費、瓦斯費及土地銀行利息等合計7266元，又扣除被上
  訴人於88年6月17日給付上訴人8萬元現金；另至90年11月4日
  止上訴人代收李坤成貨款9萬元而應得之3萬6000元佣金，被上
  訴人已給付上訴人5萬4000元現金亦應扣除；復至91年6月19日
  止，上訴人代收張得中貨款10萬元而應得之4萬元佣金，被上
  訴人已給付上訴人6萬元現金亦應扣除；再上訴人於91年6月24
  日代收三重許老椰貨款8600元而應得之3440元佣金，被上訴人
  已給付上訴人5160元現金亦應扣除。經上訴人於91年12月21
  日與被上訴人結算後，被上訴人應給付上訴人54萬4106元，爰
  依佣金約定提起本件訴訟。並聲明：(一)被上訴人應給付上訴人
  54萬4106元及自支付命令送達翌日即98年7月25日起至清償日
  止，按年息百分之5計算之利息等語。
二被上訴人則辯以：被上訴人固有委請上訴人向李明哲、周福慶
  、蔣錦家、林世廷、張得中等人催收債款，惟未有同意給付上
  訴人催收款項4成佣金之事實。查上訴人曾於88年間經由友人
  李勝魁（已歿）介紹，向被上訴人聲稱其有辦法處理債權催收
  ，被上訴人遂交付8萬元作為委請上訴人催收債款之費用，此
  費用包括報酬、交通費及其他雜費之支出。被上訴人之債務人
  周福慶之妻林秀玲之房地雖過戶予被上訴人，惟上訴人係以何
  種方式催討債務，被上訴人不得而知，且被上訴人非但未取得
  催收之債權，尚清償林秀玲就該房地設定之抵押債務，況上訴
  人承攬系爭工作，未曾交付被上訴人任何款項。聲明：上訴人
  之訴駁回。
三本件第一審對上訴人之請求，判決全部敗訴，上訴人聲明不服
  ，求為廢棄並命被上訴人應給付上訴人54萬4016元及法定遲延
  利息。被上訴人則求為判決駁回上訴。
四本院審理之結果：
  (一)查被上訴人曾委請上訴人向李明哲、周福慶、蔣錦家、林世
    廷、張得中、李坤成等人催收債款，且有給付上訴人8萬元
    報酬，為兩造所不爭執，所爭執者乃被上訴人是否有承諾如
    上訴人催討貨款有成，即給付4成佣金。
  (二)經查：按當事人主張有利於己之事實者，就其事實有舉證之
    責任。民事訴訟法第277條本文定有明文。又民事訴訟如係
    由原告主張權利者，應先由原告負舉證之責，若原告先不能
    舉證，以證實自己主張之事實為真實，則被告就其抗辯事實
    即令不能舉證，或其所舉證據尚有疵累，亦應駁回原告之請
    求，有最高法院17年上字第917號判例參照。
  (三)查上訴人主張其與被上訴人口頭約定如其為被上訴人催討取
    得貨款，被上訴人便給付上訴人所收款項之4成佣金云云，
    此為被上訴人所否認，揆諸前揭說明，自應由上訴人負舉證
    之責。上訴人主張被上訴人之債務人周福慶之妻林秀玲，於
    88年6月15日間將其所有之房地以339萬元出賣予被上訴人，
    且以被上訴人之184萬元債權作為買受上開房地之定金，上
    訴人並代理被上訴人與林秀玲簽立買賣契約乙情，固提出買
    賣契約及林秀玲所有房地之土地所有權狀、建物登記謄本等
    件為憑，且據證人林秀玲到庭具結證述：其確實有與上訴人
    簽立買賣契約，自始至終均為上訴人與其接洽，上訴人表示
    係被上訴人委託其處理等語在卷（見原審卷第46頁背面），
    堪認上訴人此部分主張之事實為真，惟證人林秀玲亦證稱：
    被上訴人與上訴人間之關係以及上訴人代被上訴人處理債務
    有何好處，其均不清楚，上訴人也未提及等語明確（見原審
    卷第46頁背面），則縱上訴人主張其為被上訴人處理債務，
    而由被上訴人之債務人周福慶之妻林秀玲，於88年6月15 日
    間將其所有之房地以339萬元出賣予被上訴人，且以被上訴
    人之184萬元債權作為買受上開房地之定金，上訴人並代理
    被上訴人與林秀玲簽立買賣契約乙節為真，亦無法以此遽認
    兩造間確有上訴人可取得所收債款4成佣金之約定。另上訴
    人所提出之支付命令及債權憑證等資料，充其量僅能證明被
    上訴人有委託上訴人催討債務，亦無法證明兩造有上訴人可
    取得4成佣金之約定，仍不能為上訴人有利之認定。此外，
    上訴人就其與被上訴人口頭約定如其為被上訴人催討取得貨
    款，即可得所催收款項之4成佣金一事，始終未能舉證以實
    其說，其請求實屬無據。
  (四)上訴人另提出其自行製作之收款支出款明細單，主張該明細
    單之內容係其於91年12月21日前往被上訴人住處與被上訴人
    結算、對帳而來，當時被上訴人之子林昌佑亦在場，對結算
    之明細內容亦無意見，足證被上訴人確有積欠其上開款項云
    云，為被上訴人所否認，衡情苟如上訴人所稱該收款支出款
    明細單係其與被上訴人結算對帳而來，該明細單理應有被上
    訴人簽名或蓋章，何以該明細單並無被上訴人簽名或蓋章？
    況證人林昌佑到庭具結證稱：「（法官問：提示收款支出款
    明細單，是否看過？）沒有。我也不清楚這件事。」、「（
    法官問：上訴人說他有一次去找你父親結算，當時你也有在
    場？）沒有這回事。我也沒有看過上訴人來我家找我父親。
    」、「（上訴人問：當時我跟你父親對帳之後，你進來問我
    們在做什麼，我說我跟你父親在對帳，我代替你父親催討的
    債務，你父親還有欠款沒給我，你當時還有將對帳的明細拿
    去看？）沒有這件事。」等語在卷（見原審卷第47頁），上
    訴人執該明細單主張被上訴人確有積欠其上開款項，洵非可
    採。
  (五)從而，上訴人主張依佣金約定，請求被上訴人應給付上訴人
    54萬4106元及自支付命令送達翌日即98年7月25日起至清償
    日止，按年息百分之5計算之利息，為無理由，原審予以駁
    回，尚無不合，上訴意旨指摘原判決不當，核無理由，應予
    駁回。
五本件事證已臻明確，兩造其餘之攻擊防禦方法及所提之證據，
  核與判決結果不生影響，爰毋庸一一論述，併此敘明。
六據上論結，本件上訴為無理由，依民事訴訟法第449條第1項、
  第78條，判決如主文。
中    華    民    國    99    年    4     月    13    日
                民事第四庭    審判長法  官  陳蘇宗
                                    法  官  李寶堂
                                    法  官  黃永祥
以上正本係照原本作成。
不得上訴。
                                    書記官  陳如慧
中    華    民    國    99    年    4     月    14    日
                                                      Ｖ

司法院資訊處製作；財團法人民間司法改革基金會備份。
